臺灣臺中地方法院民事判決　九十三年度家訴字第二○八號
　　原　　　　告　　乙○○
　　被　　　　告　　甲○○暫.
　　兼法定代理人　　丙○○
右當事人間請求確認親子關係不存在事件，本院判決如左：
    主      文
確認原告與被告甲○○（暫名、民國九十年九月二十三日十九時零四分於台中市台安
醫院產出）間之父子關係不存在。
訴訟費用由被告負擔。
    事實及理由
一、按確認親子關係存否之訴，雖以事實上血緣為基礎，惟係以法律上之父母子女地
    位是否存在為訴訟標的，並非純然就事實為確認，故倘有確認之利益，非不得提
    起確認之訴。本件原告主張被告甲○○非被告自原告受胎所生之子，因被告甲○
    ○所受期間推定在原告與被告丙○○婚姻關係存續中，致戶政機關拒絕登記被告
    甲○○為訴外人林璟輝所生子女，被告甲○○有被登記為原告婚生子女之虞，請
    求確認原告與被告甲○○間父子關係不存在，應認有確認之利益。
二、原告主張：原告與被告丙○○於民國七十年十一月六日結婚，嗣於八十九年十二
    月四日離婚，離婚後即未再來往。被告丙○○於九十年九月二十三日產下被告甲
    ○○，因自被告甲○○出生之日回溯其受胎期間，在原告與被告丙○○婚姻關係
    存續中，致被告丙○○前往戶政機關辦理被告甲○○為訴外人林璟耀子女之出生
    登記時，為戶政機關所拒，始悉上情。惟被告甲○○非被告丙○○自原告受胎所
    生子女，彼此間未存有血緣關係，爰訴請確認原告與被告甲○○親子關係不存在
    等語。並聲明：如主文所示。
三、被告則以：原告與被告丙○○曾為夫妻關係，嗣於八十九年十二月四日離婚，離
    婚後即無來往。離婚後，被告與訴外人林璟輝交往，並自林璟輝處受胎懷有被告
    甲○○，甲○○確非被告丙○○自原告受胎所生子女等語。並聲明：同意原告之
    請求。
四、得心證之理由
（一）原告主張：原告與被告丙○○前為夫妻關係，嗣於八十九年十二月四日離婚，
      離後即未再來往。被告丙○○於九十年九月二十三日產下被告甲○○之事實，
      業據提出戶籍謄本正本乙份及出生證明書影本乙份為證，並為被告所不爭執，
      此部分之主張，堪認為真實。又被告甲○○確非被告丙○○自原告受胎所生子
      女，亦據提出鑑定報告書影本乙份附卷可稽，並經證人即林璟輝到院證述略以
      ：證人與被告丙○○於九十年十一月五日結婚，婚前即發生性行為，被告甲○
      ○確係證人之子女等語（九十三年十一月九日筆錄第二頁參照），參酌證人所
      為證言，如屬實在，有被追訴刑事通姦罪之虞，所為證言自屬可信。而依卷附
      鑑定報告書所載：「結論：根據D3S1358、VWN、FGA、D18S51、D21S11、
      D8S1179、D7S820、D13S317、D5S818、D16S539、CSF1PO、TPOX、THO1、
      D2S1338 D19S433等ＤＮＡ基因位點之分析結果，不能排除林璟輝與甲○○之
      親子關係」等語，亦有科景生物科技股份有限公司九十三年七月二十七日編號
      PT0000000-0親子鑑定報告乙份在卷足證，此部分之主張，亦堪信為真實。
（二）按子女出生日回溯第一百八十一日起至第三百零二日止為受胎期間；妻之受胎
      ，係在婚姻關係存續中者，推定其所生子女為婚生子女；前項推定，如夫妻之
      一方能證明妻非自夫受胎者，得提起否認子女之訴。但應於知悉子女出生之日
      起，一年內為之，民法第一千零六十二條第一項及第一千零六十三條分別定有
      明文。上述婚生推定之規定，係以胎兒受胎期間生母有婚姻關係為前提，如受
      胎期間生母並未與他人存有婚姻關係即無上開婚生推定之適用。又上開受胎期
      間之規定，係依據醫學資料，胎兒受胎之分娩，通常最短為一百八十一日，最
      多為三百零二日，為使子女有多受婚生推定機會，通說認為第一百八十一日及
      第三百零二日亦應算入，故受胎期間共有一百二十二日。在例外情形，能證明
      受胎回溯在第一項之第三百零二日以前者，以其受期間為受胎期間，對此例外
      情形應負舉證責任（高鳳仙　親屬法理由與實務　增訂三版　第二八六頁　五
      南出版社）（史尚寬　親屬法論　六十九年六月版　第四八五頁參照）。本件
      被告丙○○於九十年九月二十三日產下被告甲○○之日，係懷胎三十六週又五
      日（出生證明書載明懷孕週滿數為三七－二週，依私立台安醫院九十三年十一
      月五日安醫字第九三一五九號函文意旨，係指差二天就滿三十七週，即三十六
      週又五天），即自被告甲○○出生之日回溯第二百五十七日（九十年一月十日
      ）為受胎期日，揆諸上開說明，應認被告甲○○受胎期間為自出生日回溯第一
      百八十一日至第二百五十七日，即自九十年三月二十七日至九十年一月十日，
      而受胎期間丙○○並未與他人有婚姻關係，此觀卷附戶籍謄本記事欄所載，丙
      ○○與原告係於八十九年十二月四日離婚，與林璟輝係九十年十一月五日結婚
      可資證明，被告甲○○受胎期間其生母丙○○並未與任何人有婚姻關係存在，
      堪以認定。被告丙○○懷有被告甲○○期間，既未與第三人有婚姻關係，而原
      告與被告甲○○親子關係不存在，已如前述。從而，原告請求確認其與被告甲
      ○○間親子關係不存在，為有理由，應予准許。
五、訴訟費用負擔的依據：民事訴訟法第七十八條、第八十五條第一項前段。
中　　　華　　　民　　　國　　九十三　　年　　　十一　　月　　　十六　　日
                                    臺灣臺中地方法院家事法庭
~B法　　　官　陳學德
右為正本係照原本作成
如對本判決上訴須於裁定送達後廿日內向本院提出上訴狀
中　　　華　　　民　　　國　　九十三　　年　　 十一　　 月　　 十六　　 日
~B法院書記官
